【裁判字號】    98,訴,227
【裁判日期】    980831
【裁判案由】    確認派下權不存在等
【裁判全文】
臺灣板橋地方法院民事裁定               98年度訴字第227號
原      告  乙○○
訴訟代理人  劉衡慶律師
訴訟代理人  林于椿律師
被      告  甲○○
被      告  呂新發即祭祀公業呂萬春管理人
訴訟代理人  藍健瑋律師
訴訟代理人  陳瓊苓律師
訴訟代理人  陳建瑜律師
上列原告與被告甲○○等人間確認派下權不存在等事件，本院裁
定如下：
    主  文
原告之訴駁回。
訴訟費用由原告負擔。
    理  由
一、按民事訴訟法第249 條第1 項第4 、6 款規定：「原告之訴
    ，有下列各款情形之一者，法院應以裁定駁回之。但其情形
    可以補正者，審判長應定期間先命補正：(四)原告或被告無訴
    訟能力，未由法定代理人合法代理者。(六)起訴不合程式或不
    備其他要件者。」。
二、查本件原告是否具有訴訟能力，被告甲○○所否認，辯稱原
    告中風已數年，並不具有訴訟能力等語。經本院於民國98年
    7 月24日前往原告住所地訊問，本院詢問原告是否有對被告
    起訴，原告答稱「嗯」、並以「點頭」表示；本院再詢問原
    告是否撤回本件訴訟，原告亦同答稱「嗯」、且以「點頭」
    表示（見本院98年7 月24日訊問筆錄）。足見，原告對此本
    件訴訟及外界事物之意識及理解能力，顯有欠缺，殊難認具
    有民事訴訟法規定之訴訟能力（見民事訴訟法第45條）。雖
    原告提出天主教耕莘醫院乙種診斷證明書，證明原告仍具「
    意識清楚」，但查天主教耕莘醫院出具之乙種診斷證明書，
    固載明原告仍具「意識清楚」，惟此僅係醫院就原告生命跡
    證所為證明原告仍具意識清楚，但原告是否具有訴訟能力，
    非徒以該乙種診斷證明書所得證明，況與本院前開詢問原告
    之情有違，且若認原告具有訴訟能力，則本件原告已表示撤
    回訴訟，豈非已生撤回訴訟之效力。是基於保護原告訴訟法
    上之權益，本院認有補正之必要，前經本院於98年8 月4 日
    裁定命原告應於該裁定送達後10日內，具狀補正原告具有訴
    訟能力證明、或法定代理人或特別代理人。使具符合民事訴
    訟法所規定訴訟能力之程序要件，此裁定業據原告於98年8
    月10日收受，此有送達證書在卷可稽，雖原告聲請本院選任
    特別代理人，但並不符合民事訴訟法第51條之規定（無訴訟
    能力之本人，法文並未規定得自為聲請選任特別代理人。）
    ，業經本院裁定駁回在案。是原告並未補正，揆諸前開說明
    ，原告之訴即不合程式，應予駁回。
三、至於原告列被告呂新發即祭祀公業呂萬春管理人，其真意究
    係欲以呂新發為訴訟對造或係以祭祀公業呂萬春為對造，涉
    及如係以祭祀公業呂萬春為對造，如該祭祀公業係已依法登
    記為祭祀公業法人，則依祭祀公業管理條例第22條規定應由
    其管理人為法定代理人，如係以呂新發為訴訟對造，則並不
    得記載被告呂新發即祭祀公業呂萬春管理人，應僅得列個人
    為被告，惟本件業經本院裁定駁回，自無另請原告補正之必
    要，仍暫以原告所列被告呂新發即祭祀公業呂萬春管理人之
    名載之，併此敘明。
四、依民事訴訟法第95條、第78條，裁定如主文。
中    華    民    國    98    年    8     月    31    日
                  民事第二庭    法  官  李行一
以上正本證明與原本無異
如不服本裁定應於送達後10日內向本院提出抗告狀，並應繳納抗
告費新台幣1,000元整。
中    華    民    國    98    年    9     月    2     日
                                書記官  蔡於衡


司法院資訊處製作；財團法人民間司法改革基金會備份。
